【裁判字號】    99,訴,1117
【裁判日期】    991028
【裁判案由】    違反毒品危害防制條例
【裁判全文】
臺灣彰化地方法院刑事判決              99年度訴字第1117號
公  訴  人  臺灣彰化地方法院檢察署檢察官
被      告  甲○○
上列被告因違反毒品危害防制條例案件，經檢察官提起公訴（99
年度毒偵字第1343號），本院依簡式審判程序判決如下：
    主  文
甲○○施用第一級毒品，處有期徒刑柒月，又施用第二級毒品，
處有期徒刑肆月，扣案之甲基安非他命壹包（含袋重壹點捌陸貳
零公克）及其包裝袋均沒收銷燬之。主刑部分應執行有期徒刑玖
月。
    犯罪事實
一、甲○○前因施用毒品案件，經本院裁定送觀察、勒戒後，認
    無繼續施用毒品之傾向，於民國87年12月9 日執行完畢釋放
    ，並由臺灣彰化地方法院檢察署檢察官以87年度偵緝字第33
    6 號為不起訴處分確定。復於88年間，因施用第一、二級毒
    品案件，經送觀察、勒戒後，因認有繼續施用毒品傾向，由
    本院以88年度毒聲字第1262號裁定令入戒治處所施以強制戒
    治，嗣因成效評定合格，經本院以88年度毒聲字第3464號裁
    定停止戒治，所餘期間付保護管束，於89年3 月22日保護管
    束期滿未經撤銷，視為強制戒治執行完畢，同次犯行並經檢
    察官提起公訴，繼由本院以88年度訴字第242 號判處有期徒
    刑2 月、6 月，應執行有期徒刑7 月確定，經送監執行，於
    89年4 月9 日縮短刑期執行完畢出監（本件不構成累犯）。
二、惟甲○○仍未思悔改，復基於第一、二級毒品之犯意，於99
    年7 月20日晚上7 時許，在其位於彰化縣大村鄉○○村○○
    路65號之1 住處，先將甲基安非他命置於玻璃球內點火燒烤
    成煙霧狀後再吸入體內，以此方式施用第二級毒品甲基安非
    他命1 次，隨即又將海洛因摻入香菸中持以吸食，以此方式
    施用第一級毒品海洛因1 次。嗣於99年7 月21日下午6 時35
    分許，在彰化縣埔心鄉○○村○○路168 號前，警方因見甲
    ○○行跡可疑而對之盤查，而查扣甲○○所有之甲基安非他
    命1 包（含袋重1.8620公克），且經警徵得其同意後採取尿
    液檢體送驗，結果呈現嗎啡陽性及甲基安非他命反應，始查
    悉上情。
三、案經彰化縣警察局溪湖分局報請臺灣彰化地方法院檢察署檢
    察官偵查起訴。
    理  由
一、本件被告甲○○所犯係死刑、無期徒刑、最輕本刑為3 年以
    上有期徒刑以外之罪，其於準備程序就前揭被訴事實為有罪
    之陳述，經受命法官告知簡式審判程序之旨，並聽取其與公
    訴人之意見後，本院認無不得或不宜改依簡式審判程序進行
    之處，爰依刑事訴訟法第273 條之1 第1 項、第284 條之1
    ，裁定本案由受命法官獨任進行簡式審判程序，合先敘明。
二、上開犯罪事實，有下列證據可資證明：
    (一)彰化縣警察局溪湖分局委託檢驗尿液代號與真實姓名對
        照認證單。
    (二)詮昕科技股份有限公司濫用藥物尿液檢驗報告。
    (三)扣案之甲基安非他命1包（含袋重1.8620公克），及詮
        昕科技股份有限公司藥物檢驗報告。
    (四)臺灣高等法院被告前案紀錄表，及偵卷所附刑案資料查
        註紀錄表。
    (五)被告於本院警詢、偵訊及本院審理時之自白。
三、論罪科刑：
    (一)按毒品危害防制條例於92年7月9日修正公布，自93年1
        月9日施行，其中第20條、第23條將施用毒品之刑事處
        遇程序，區分為「初犯」及「5年內再犯」、「5年後再
        犯」。依其立法理由之說明：「初犯」，經觀察、勒戒
        或強制戒治後，應為不起訴處分或不付審理之裁定；經
        觀察、勒戒或強制戒治執行完畢釋放後，「5年內再犯
        」者，因其再犯率甚高，原實施之觀察、勒戒及強制戒
        治既已無法收其實效，爰依法追訴或裁定交付審理。至
        於經觀察、勒戒或強制戒治執行完畢釋放後，「5年後
        再犯」者，前所實施之觀察、勒戒或強制戒治已足以遮
        斷其施用毒品之毒癮，為期自新及協助其斷除毒癮，仍
        適用「初犯」規定，先經觀察、勒戒或強制戒治之程序
        。從而依修正後之規定，僅限於「初犯」及「5年後再
        犯」二種情形，始應先經觀察、勒戒或強制戒治程序。
        倘被告於5年內已再犯，經依法追訴處罰，縱其第3次（
        或第3次以上）再度施用毒品之時間，在初犯經觀察、
        勒戒或強制戒治執行完畢釋放5年以後，已不合於「5年
        後再犯」之規定，且因已於「5年內再犯」，顯見其再
        犯率甚高，原實施觀察、勒戒或強制戒治，已無法收其
        實效，即應依該條例第10條處罰（最高法院95年第7次
        刑事庭會議決議參照）。查本件被告前因施用毒品案件
        ，經送觀察勒戒執行完畢釋放後5年內，仍因施用毒品
        犯行而遭訴追、判刑（參見犯罪事實欄所載），是本件
        被告並不合於「5年後再犯」之規定，揆諸上開說明，
        被告所為已符合毒品危害防制條第23條第2項之所定之
        追訴要件，並無「初犯」規定之適用，自毋須再重新施
        予觀察、勒戒之處遇程序，而應直接訴追處罰。
   (二) 核被告所為，係犯毒品危害防制條例第10條第1 項，及
        第2 項之施用第一級毒品及施用第二級毒品罪。被告於
        施用前持有第一、二級毒品之低度行為，應為施用之高
        度行為所吸收，不另論罪。被告所犯上述二罪，犯意各
        別，行為互異，應分論併罰。
   (三) 爰審酌被告前有施用毒品之前科，復曾執行觀察勒戒及
        強制戒治之處分，惟前案資料顯示被告已有近10年未再
        犯施用毒品之罪，其自陳今年因交友不慎而重蹈覆轍，
        足認被告曾經遠離毒害，然因意志不堅而再觸法網，及
        其於本院審理時尚能坦認犯行，頗有悔悟之心，暨審酌
        被告之智識程度、素行紀錄等一切情狀，量處如主文所
        示之刑，以資儆懲。
四、扣案之甲基安非他命1包（含袋重1.8620公克），為第二級
    毒品，該毒品與其無法析離之包裝袋均應依毒品危害防制條
    例第18條第1項前段宣告沒收銷燬之。
五、如不服本判決應於收受判決後10日內向本院提出上訴書狀，
    並應敘述具體理由。其未敘述上訴理由者，應於上訴期間屆
    滿後20日內向本院補提理由書（須附繕本），切勿逕送上級
    法院。
據上論斷，應依刑事訴訟法第273條之1第1項、第299條第1項前
段、第310條之2、第454條第1項，毒品危害防制條例第10條第1
項、第2 項、第18條第1 項前段，刑法第11條、第51條第5 款，
判決如主文。
本案經檢察官賴志盛到庭執行職務。
中    華    民    國    99    年    10    月    28    日
                  刑事第七庭      法  官  黃玉齡
以上正本證明與原本無異。
如不服本判決，應於收受判決後10日內向本院提出上訴書狀，並
應敘述具體理由；其未敘述上訴理由者，應於上訴期間屆滿後20
日內向本院補提理由書（均須按他造當事人之人數附繕本「切勿
逕送上級法院」）。
中    華    民    國    99    年    10    月    28    日
                                  書記官  黃鏽金
附錄論罪科刑法條：
毒品危害防制條例第10條
施用第一級毒品者，處 6 月以上 5 年以下有期徒刑。
施用第二級毒品者，處 3 年以下有期徒刑。

司法院資訊處製作；財團法人民間司法改革基金會備份。
